【裁判字號】    98,聲更(二),999
【裁判日期】    990104
【裁判案由】    聲明異議
【裁判全文】
臺灣高等法院臺南分院刑事裁定  98年度聲更（二）字第999號
聲明異議人
即 受 刑人  甲○○
上列聲明異議人即受刑人因懲治盜匪條例等案件，對於臺灣臺南
地方法院檢察署檢察官執行之指揮（97年度執減更壬字第132號
、97年度執減更壬字第133之1號），聲明異議，本院裁定後經最
高法院第二次發回，本院裁定如下：
    主      文
臺灣臺南地方法院檢察署檢察官97年 1月13日97年執減更壬字第
132號及97年2月15日97年執減更壬字第133之1號對受刑人甲○○
核發之執行命令應予撤銷。
甲○○對於假釋部分之聲明異議駁回。
    理      由
一、聲明異議意旨略以：聲明異議人（下稱異議人）甲○○因竊
    盜、懲治盜匪、恐嚇、麻藥、藥事法、槍砲等罪，經撤銷假
    釋後應執行之殘刑為6年6月13日。上開殘刑係異議人於民國
    （下同）85年10月間至86年1月間因犯罪而撤銷假釋 。該殘
    刑依86年尚未修正前之刑法所定，執行逾3分之1，仍可申報
    假釋，特此敘明。異議人又因假釋中再犯逃亡、麻藥、盜匪
    、竊盜等罪，經減刑後尚須執行有期徒刑9年8月，異議人應
    執行之殘刑雖未能與本項9年8月應執行刑數罪併罰，然依據
    86年間之刑法、監獄行刑法、累進處遇條例所定，雖後罪係
    屬接續執行，仍得核入前罪執行日數，合於聲報假釋。簡言
    之，縱經減刑，應無前罪已執畢之情事。查異議人應執行之
    殘刑原為有期徒刑6年6月13日，經減刑後為有期徒刑5年8月
    13日，另應執行有期徒刑9年8月 ，二刑相加為15年4月13日
    。異議人於86年1月3日即羈押迄今，上述二刑之刑期起算日
    應為86年1月3日 ，有期徒刑15年4月加上異議人竊盜罪併科
    刑前強制工作3年 ，刑期之終止日至多為104年5月間，是臺
    灣臺南地方法院檢察署所核發之執行指揮書竟載刑期期滿日
    為105年1月10日，並謂異議人殘刑已執畢，實屬不當。再者
    ，異議人於86年1月3日收押迄今 ，依法應適用86年1月間刑
    法之規定，自無依86年11月間修正後之刑法所定，殘刑須先
    執行完畢後，接續之刑需再服刑逾2分之1始得聲請假釋。綜
    上所述 ，爰依刑事訴訟法第484條規定，具狀聲明異議等語
    。
二、按刑事訴訟法第484條規定 ，受刑人或其法定代理人或配偶
    以檢察官執行之指揮為不當者，得向諭知該裁判之法院聲明
    異議。而所稱「檢察官執行之指揮不當」，固應包括執行之
    指揮違法及執行方法不當等情形在內（最高法院95年度台抗
    字第494號裁定參照） 。惟上開聲明異議，受刑人或其法定
    代理人或配偶，其聲明異議之對象，仍應以檢察官已執行裁
    判之指揮為限，倘檢察官尚未就裁判之執行，有所指揮，自
    無聲明異議之餘地。次按行刑累進處遇條例施行細則第15條
    第1項規定 ：「對有二以上刑期之受刑人，應本分別執行合
    併計算之原則，由指揮執行之檢察官於執行指揮書上註明合
    併計算之刑期，以定其責任分數。」依該規定，有二以上刑
    期之受刑人，其刑期既合併計算，以定其責任分數，則依行
    刑累進處遇條例第28條之1第1項，就該責任分數計算所得縮
    短應執行之刑期，自亦合併計算。又「經縮短應執行之刑期
    者，其累進處遇及假釋，應依其縮短後之刑期計算」。「受
    刑人經縮短刑期執行期滿釋放時，由典獄長將受刑人實際服
    刑執行完畢日期，函知指揮執行之檢察官」。該條第3、4項
    分別定有明文。足見有二以上刑期之受刑人，雖應分別執行
    ，但由上開合併計算刑期、合併計算所得縮短應執行之刑期
    、累進處遇及假釋依縮短後之刑期計算、縮短刑期執行期滿
    為實際服刑執行完畢日期觀之，實無從區分各項刑期執行完
    畢之日期。而應待全部刑期執行完畢，始能認為各項刑期已
    執行完畢。
三、經查：
（一）本件異議人所犯如附表編號1至12所示之罪，於96年11月3
      0日經本院以96年度聲減字第1741號刑事裁定，依中華民
      國96年罪犯減刑條例第2條第1項第3款、第8條第1項、第3
      項、第11條、第12條，刑法第2條第1項、修正前刑法第51
      條第5款規定，將附表編號1、2、4、5、6、7、8所示之罪
      ，依序減為有期徒刑2月、7月、4月、2月15日、4月、2月
      、6月，與如附表編號3所列不應減刑之犯罪所處之刑，定
      應執行有期徒刑9年9月；另將如附表編號10所示之罪，減
      為有期徒刑3月15日，與附表編號9所列已減刑之罪及附表
      編號11、12不應減刑之犯罪所處之刑，亦定其應執行刑為
      有期徒刑9年8月確定在案，臺灣臺南地方法院檢察署檢察
      官乃據以核發97年執減更壬字第132號之執行指揮書，載
      明上開如附表編號1至8所示之罪應執行有期徒刑9年9月部
      分，其刑期起算日為91年7月9日，執行期滿日期為96年7
      月16日，另97年執減更壬字第133之1號之執行指揮書，載
      明其刑期自前開第132號執行指揮書執行完畢日之96年7月
      16日起算，執行期滿日為105年1月10日，有上開2執行指
      揮書附卷為證，合先敘明。
（二）上開附表編號1至8所示各罪原定執行刑，經撤銷假釋及減
      刑並定應執行刑後，所餘殘刑4年4月11日，雖與原裁定附
      表編號9至12所示各罪經減刑後所定執行刑 ，扣除已執行
      刑期及羈押日數，所餘刑期8年5月25日分別執行，但依前
      揭說明，既應合併計算刑期，及待全部刑期執行完畢，始
      能認為該二項刑期已執行完畢，自不能將該殘刑4年4月11
      日割裂，謂其於上開減刑條例生效前即已屆滿，而以96年
      7月16日為執行完畢之日 。是以，臺灣臺南地方法院檢察
      署檢察官所核發之97年執減更壬字第 132號執行指揮書以
      96年7月16日為附表編號1至8所示各罪之執行期滿日，及
      97年執減更壬字第133之1號執行指揮書以96年7月16日為
      附表編號9至12所示各罪之刑期起算日期，乃將附表編號1
      至8所示各罪之殘刑4年4月11日予以割裂，其指揮執行即
      有不當，應予撤銷。
四、綜上所述，本件異議人所犯如附表所示12罪，應合併計算刑
    期，異議人以本件檢察官之指揮執行不當聲明異議，尚非無
    據，原執行命令均應予以撤銷，由該署檢察官更為適當處分
    。 另按刑事訴訟法第484條規定所指「以檢察官執行之指揮
    為不當者」，得向諭知該裁判之法院聲明異議，而所稱「檢
    察官執行之指揮不當」，應以檢察官已執行裁判之指揮為限
    ，倘檢察官尚未就裁判之執行，有所指揮，自不得向諭知該
    裁判之法院聲明異議。本件異議人於在監服刑期間，究竟應
    符合那些法令始得聲報假釋，乃其於監獄行刑執行時之情事
    ，並非執行檢察官已對之有所指揮，是異議人就假釋部分之
    聲明異議，應予駁回。
五、據上論結，依刑事訴訟法第486條，裁定如主文。
中    華    民    國    99    年    1     月    4     日
                  刑事第三庭    審判長法  官    陳義仲
                                      法  官    宋明中
                                      法  官    蔡勝雄
以上正本證明與原本無異。
如不服本裁定，應於收受本裁定後五日內向本院提出抗告狀。
                                      書記官    汪姿秀
中    華    民    國    99    年    1     月    4     日

司法院資訊處製作；財團法人民間司法改革基金會備份。
